臺灣臺中地方法院民事判決　100年度小上字第37號
上　訴　人　陳丙辛
被　上訴人　新光人壽保險股份有限公司
法定代理人　吳東進
上列當事人間請求損害賠償事件，上訴人對於中華民國100年3月
30日本院臺中簡易庭99年度中小字第3366號小額訴訟判決，提起
上訴，本院合議庭判決如下：
    主    文
上訴駁回。
第二審訴訟費用新臺幣壹仟伍佰元由上訴人負擔。
    理    由
一、上訴人起訴主張：伊於民國（下同）99年3月9日向被上訴人
    投保旅行平安險，保險金額新臺幣（下同）100萬元，保單
    號碼：5T00000000，保險期間至99年9月5日止共180天（下
    稱系爭保險契約）。嗣伊於99年6月19日下午4時許在臺南縣
    總爺派出所前發生車禍，受有左胸部挫傷、左膝擦傷等外傷
    ，並傷及腎臟，當時由員警叫救護車送往新樓醫院急救。嗣
    伊在中山醫學大學附設醫院復健，屬「物理治療：中度」，
    又因腎臟衰竭領有「極重度重器障」殘障手冊，應分別符合
    系爭保險契約殘廢保險金之「第4級至第7級」（中度）或「
    第1級至第3級」（重度）殘廢，且無系爭保險契約第8條之
    除外原因。被上訴人竟抗辯伊並無殘廢，拒絕理賠，為此依
    系爭保險契約第2條約定請求殘廢保險金等語。並聲明：被
    上訴人應給付上訴人9萬9000元。
二、被上訴人於原審則以：上訴人請求給付殘廢保險金，應證明
    符合系爭保險契約第2條之要件。而上訴人提出之新樓醫院
    診斷證明書，係載明其受有「左胸部挫傷、左膝擦傷」之傷
    害。又中山大學附設醫院診斷證明書之診斷欄內係記載「慢
    性腎臟衰竭…」、醫囑欄內記載「患者因患上述疾病，雙側
    腎臟功能喪失」等情，均無法證明上訴人之殘廢與其所述之
    車禍意外傷害事故有何關係。上訴人既未能證明其符合請領
    殘廢保險金，被上訴人自不負給付保險金之義務。又上訴人
    若依傷害醫療附約請求傷害醫療保險金，依該附約第1條約
    定，須其傷害經合格醫院或診所診療，並證明超過全民健保
    給付之實際醫療費用數額，故上訴人請求殘廢保險金9萬900
    0元，顯無理由等語，資為抗辯。
三、本件原審認上訴人請求殘廢保險金，自應證明其已符合兩造
    間系爭保險契約所定要件。而兩造間系爭保險契約第2條（
    保險範圍）約定為：「被保險人於本契約有效期間內，因遭
    受意外傷害事故，致其身體蒙受傷害而致殘廢或死亡時，本
    公司依照本契約的約定，給付保險金；前項所謂意外傷害事
    故指非由疾病引起之外來突發事故。」等語。查本件上訴人
    主張其於99年6月19日下午4時許，在臺南縣總爺派出所前發
    生車禍之事實，固為被上訴人所不爭執，並有上訴人提出之
    道路交通事故當事人登記聯單1紙在卷可憑。且上訴人確於
    同日下午4時45分至新樓醫院急診入院，診斷為受有「左胸
    部挫傷、左膝擦傷」之傷情，並於同日17時24分離院，有臺
    灣基督長老教會新樓醫療財團法人診斷證明書1紙附卷可稽
    ；嗣於同年月29日至100年2月23日，因「左肩挫傷、腰部挫
    傷及拉傷」，至中山醫學大學附設醫院復健科復建治療，及
    上訴人於同年7月6日起因「慢性腎臟衰竭需長期接受規律性
    血液透析治療」，且雙側腎臟功能喪失而開始第一次血液透
    析治療，現仍每週三次規則血液透析治療中，此有上訴人提
    出之中山醫學大學附設醫院診斷證明書可憑。而中山醫學大
    學附設醫院之物理治療申請單所載「項目名稱：物理治療：
    中度」，難認屬殘廢等級之判定，上訴人主張其已符合系爭
    保險契約殘廢保險金之「第4級至第7級」等級，即無依據。
    至於上訴人另提出之中山醫學大學附設醫院診斷證明書及中
    華民國身心障礙手冊，僅足證明上訴人因「慢性腎臟衰竭需
    長期接受規律性血液透析治療」，經鑑定障礙類別「重器障
    」、障礙等級「極重度」，然尚難據此證明其慢性腎臟衰竭
    係因前開車禍事故受傷所致。故上訴人所提證據尚不足以證
    明其已符合兩造間系爭保險契約所定請求殘廢保險金要件。
    是本件上訴人依兩造間系爭保險契約第2條之約定，請求被
    上訴人給付9萬9000元，於法無據，為無理由，因而為上訴
    人敗訴判決，上訴人不服提起本件上訴，其上訴意旨略以：
    原判決有民事訴訟法第468條之適用法規不當之違背法令之
    情形，即原判決判斷事實違背論理法則、經驗法則。蓋本件
    上訴人之意外傷害，不但已提出新樓醫院診斷證明書為憑，
    且上訴人確因意外傷害受有「左胸部挫傷、左膝擦傷」之傷
    害，又中山醫學大學附設醫院亦證明上訴人患有「慢性腎衰
    竭…」及醫囑欄記載「患者因患上述疾病，雙側腎功能喪失
    」，顯見上訴人雙側之腎臟功能喪失係因意外車禍所引起，
    有相當因果關係，並有中山醫學大學附設醫院診斷證明書在
    卷可考，再者，上訴人為發生前開意外傷害前，腎功能正常
    ，身體健康，經常出國旅遊，如今意外傷害後，因內出血而
    導致腎衰竭，每二天需洗腎一次，均足資證明被上訴人應依
    兩造間系爭保險契約意旨給付殘廢保險金，原審未詳查上情
    ，片面認定上訴人雙側腎功能喪失無法證明與前開意外傷害
    事故有何關連，原審心證取捨，違反經驗法則，即有違背法
    令之情事。爰求予廢棄原判決，並判決被上訴人應給付上訴
    人9萬9000元等語。
四、本件上訴人於上訴狀內已具體指摘原判決所違背之法令及其
    具體內容，暨依訴訟資料可認為原判決違背法令之具體事實
    ，故其上訴已表明合於民事訴訟法第436條之25規定之上訴
    理由，自屬合法，合先敘明。
五、原審本於審理之結果，為上訴人敗訴部分之判決，經核於法
    並無違背。(一)按判決違背法令，不限於成文法，縱為成文法
    以外之法則，如證據法則、論理法則或經驗法則仍屬之。而
    所謂經驗法則，指人類歷史相沿相承，本於經驗累積歸納所
    得之定則；所謂經驗，則包括通常經驗及特別知識經驗。故
    法院判斷事實之真偽時，不得違背日常生活閱歷所得而為一
    般人所知悉之普通法則，或各種專門職業、科學上或技術上
    之特殊法則。（參考民事訴訟法第222條修正理由）。(二)次
    按當事人主張有利於己之事實者，就其事實有舉證之責任。
    民事訴訟法第277條前段定有明文。又兩造系爭保險契約第2
    條（保險範圍）約定為：「被保險人於本契約有效期間內，
    因遭受意外傷害事故，致其身體蒙受傷害而致殘廢或死亡時
    ，本公司依照本契約的約定，給付保險金；前項所謂意外傷
    害事故指非由疾病引起之外來突發事故。」等語，則上訴人
    既係依該條款請求被上訴人給付殘廢保險金，自應就其主張
    符合該條款規定之事實，負舉證責任。查本件上訴人於99年
    6月19日下午4時許在臺南縣總爺派出所前發生車禍之事實，
    為兩造所不爭執，並有上訴人提出之道路交通事故當事人登
    記聯單1紙為憑。且上訴人因此受有「左胸部挫傷、左膝擦
    傷」之傷情，於同日下午4時45分至新樓醫院急診入院治療
    ，並同日17時24分離院，嗣同年月29日至100年2月23日，再
    因「左肩挫傷、腰部挫傷及拉傷」之傷情，至中山醫學大學
    附設醫院復健科復建治療等情，亦有上訴人提出之新樓醫院
    及中山醫學大學附設醫院診斷證明書可憑。足徵上訴人確於
    系爭保險契約之保險期間內因發生車禍遭受意外傷害事故，
    致其身體蒙受傷害甚明。(三)至於上訴人提出之99年9月30日
    中山醫學大學附設醫院腎臟內科診斷證明書診斷欄固記載「
    慢性腎臟衰竭需長期接受規律性血液透析治療」，並於醫囑
    欄內記載「患者因患上述疾病，雙側腎臟功能喪失，於99
    年7月6日開始第一次血液透析治療，現仍每週三次規則血液
    透析治療中」。另附上99年7月25日核發之極重度重器障之
    中華民國身心障礙手冊1紙，惟上訴人因何原因致其慢性腎
    臟衰竭，卻無從自前開診斷證明書或身心障礙手冊中得悉，
    則上訴人自應就其主張慢性腎臟衰竭之成因為本件車禍之事
    實，舉證以實其說，然上訴人未能舉證證明之，是其於上訴
    理由狀記載「顯見上訴人雙側之腎臟功能喪失係因意外車禍
    所引起，有相當因果關係」云云，尚乏憑據，自難採信。
六、綜觀原審全部卷宗，並無上訴人所指摘原審判決適用法規不
    當或違背經驗法則，而顯然違法之處，已如前述，是上訴意
    旨，徒執上開情詞，指摘原判決不當，求予廢棄改判，依其
    上訴意旨已足認上訴為無理由，爰不經言詞辯論，逕予駁回
    其上訴。
七、據上論結，本件上訴為無理由，依民事訴訟法第436條之29
    第2款、第436條之32第1項、第2項、第436條之19第1項、第
    449條第1項、第78條，判決如主文。
中    華    民    國   100    年    5     月    19    日
                  民事第四庭    審判長  楊國精
                                法  官  王永春
                                法  官  夏一
上正本係照原本作成
不得上訴
中    華    民    國   100    年    5     月    19    日
                                書記官  林玉門